臺灣高等法院刑事判決　　　　　　　　　　　　　九十一年度上訴字第一三六號
　　上　訴　人
　　即　被　告　乙○○
　　指定辯護人　本院甲○
右上訴人即被告因違反槍砲彈藥刀械管制條例案件，不服臺灣桃園地方法院九十年度
訴字第一九三九號，中華民國九十一年二月二十二日第一審判決（起訴案號：臺灣桃
園地方法院檢察署九十年度偵字第一二五五一號）提起上訴，本院判決如左：
    主  文
原判決撤銷。
乙○○未經許可，持有爆裂物，累犯，處有期徒刑參年，併科罰金新台幣伍萬元，罰
金如易服勞役，以參佰元折算壹日。
    事  實
一、乙○○前曾犯竊盜、違反麻醉藥品管制條例、違反藥事法、違反槍砲彈藥刀械管
    制條例、違反毒品危害防制條例等罪，其於民國八十五年間，因違反麻醉藥品管
    制條例及藥事法案件，經臺灣桃園地方法院分別判處有期徒刑六月，定應執行刑
    為有期徒刑十月確定，而於八十六年九月十三日執行完畢。竟仍不知自我警惕，
    於民國九十年六月下旬間某日，因恐其友人向仁三（已死亡）尋短，而在桃園縣
    八德市○○路之住處附近路邊，自向仁三處取得由向仁三所製造以圓柱形塑膠保
    特瓶為容器，內裝小鋼珠三十九顆及碳、硫、鋁、硝酸鉀、氯酸鉀等成分之粉末
    狀火藥之土製爆裂物，並將之藏置於其所竊得之車牌號碼ＫＨ—三六０二號自用
    小客車內（竊盜部分另案審理），而未經許可而持有之。嗣於九十年七月二十七
    日下午六時許，乙○○駕駛前開自用小客車搭載不知情之溫世蕙行經桃園縣中壢
    市○○○路八一五號前處時，遭警攔檢，而在前述車輛上查扣上開土製爆裂物一
    枚。
二、案經桃園縣警察局中壢分局報請臺灣桃園地方法院檢察署檢察官偵查起訴。
    理  由
一、右揭事實，業據上訴人即被告乙○○（下稱被告）於警訊、檢察官偵查、原審審
    理、本院調查、審理時供承不諱，核與證人蕭玉秀證述之情節相符，並有前述土
    製爆裂物扣案可資佐證。而前述土製爆裂物經送內政部警政署刑事警察局鑑定結
    果，認該土製炸彈重約四七五公克，係以直徑五公分、高二十三公分之塑膠保特
    瓶為容器，內裝小鋼珠三十九顆、黃色及黑色粉末（均檢出硝化甘油、硝化纖維
    、ＤＢＰ等成分，係制式雙基發射藥；另亦檢出碳粉、鋁粉、硫、氯酸鉀等成分
    ，認係煙火類火藥），以瓶蓋封口，並於瓶蓋中央鑽一小孔，接出一條爆引，可
    利用點火方式引爆，結構完整，認具破壞性與殺傷力等語，此有該局九十年九月
    二十日刑偵五字第九一一八０二號爆炸（裂）物鑑驗處理通知書一紙附卷可稽，
    足見上開爆裂物具有殺傷力，並有查獲時爆裂物外觀之照片（見偵查卷第三十六
    頁、第三十七頁）及現場相片十四幀在卷供參，及爆裂物經拆解後殘留之小鋼珠
    三十九顆、塑膠瓶乙瓶、紙屑少許等物扣案足佐，是足證被告前開自白核與事實
    相符。另查案外人向仁三業於九十年六月二十七日飲用農藥自殺死亡一節，除經
    被告供述在卷外，並經證人即向仁三堂姐蕭玉秀在原審審理中證述明確，且有向
    仁三之除戶戶籍謄本及臺灣桃園地方法院檢察署相驗屍體證明書各一紙在卷可參
    。被告或辯稱其係因恐其友人向仁三尋短，始自向仁三處取得上開土製爆裂物云
    云，惟查爆裂物依法未經許可不得持有之，此觀槍砲彈藥刀械管制條例第七條第
    四項之規定自明；果未經許可，即不得以任何情事資為其未經許可而持有爆裂物
    之正當理由，況本件被告自向仁三處取得上開土製爆裂物後，大可將之持交警局
    ，或以其他安全之方式藏置，被告不出此，竟將之藏置於其所竊得之車牌號碼Ｋ
    Ｈ—三六０二號自用小客車內，而行走於市街，適反易肇生危險，益證其前述所
    辯，亦不足採。是本件事證明確，被告犯行洵堪認定，應予依法論科。
二、核被告所為，係犯槍砲彈藥刀械管制條例第七條第四項之未經許可持有爆裂物罪
    。被告前曾犯竊盜、違反麻醉藥品管制條例、違反藥事法、違反槍砲彈藥刀械管
    制條例、違反毒品危害防制條例等罪，其於民國八十五年間，因違反麻醉藥品管
    制條例及藥事法案件，經臺灣桃園地方法院分別判處有期徒刑六月，定應執行刑
    為有期徒刑十月確定，而於八十六年九月十三日執行完畢，此有本院被告全國前
    案紀錄在卷可稽，而於五年內再犯本件有期徒刑以上刑之罪，為累犯，應依刑法
    第四十七條規定加重其刑。另如前述，被告本件犯行，係因恐其友人向仁三尋短
    而起，其犯罪情節顯堪憫恕，爰依刑法第五十九條減輕其刑，並依先加後減之例
    為之。
三、原審以被告事證明確，而予論科，固非無見。惟如前述，查被告本件犯行，係因
    恐其友人向仁三尋短而起，其犯罪情節顯堪憫恕，原審未適用刑法第五十九條減
    輕其刑，尚有未洽。被告上訴要旨指原審量刑過重，非無理由，自應由本院將原
    判決撤銷改判。爰審酌被告持有爆裂物對人身安全、社會治安所可能造成之危害
    甚鉅，原應重懲，惟念其持有前開爆裂物之動機，係欲阻止案外人向仁三持以自
    殺或傷害他人，且被告持有後並未持之犯罪，尚未造成實害，及被告犯罪後坦承
    犯行且表示悔悟之態度等一切情狀，量處如主文第二項所示之刑，就罰金部分，
    並諭知易服勞役之折算標準，以資懲儆。
四、按保安處分適用裁判時之法律，刑法第二條第二項定有明文。本件被告犯罪後，
    槍砲彈藥刀械管制條例第十九條強制工作之規定，已於九十年十一月十四日修正
    公布廢止，並自九十年十一月十六日起失效，依首揭說明，自毋庸斟酌犯罪情節
    予以宣告強制工作，併此敘明。
五、至扣案土製爆裂物一枚，經送驗拆解後，已成為個別之小鋼珠、塑膠瓶及紙屑等
    物，已無殺傷力，自非違反槍砲彈藥刀械管制條例第七條規範之爆裂物，爰不併
    為沒收之諭知，附此敘明。
據上論斷，應依刑事訴訟法第三百六十九條第一項前段、第三百六十四條、第二百九
十九條第一項前段，槍砲彈藥刀械管制條例第七條第四項，刑法第十一條前段、第二
條第二項、第四十七條、第五十九條、第四十二條第二項，罰金罰鍰提高標準條例第
二條，現行法規所定貨幣單位折算新台幣條例第二條，判決如主文。
本案經檢察官鄭龍照到庭執行職務。
中      華      民      國      九十一      年    六    月    二十五    日
                              臺灣高等法院刑事第十庭
                                  審判長法  官  溫  耀  源
                                        法  官  何  菁  莪
                                        法  官  林  銓  正
右正本證明與原本無異。
如不服本判決應於收受送達後十日內向本院提出上訴書狀，其未敘述上訴之理由者並
得於提起上訴後十日內向本院補提理由書（均須按他造當事人之人數附繕本）。
                                        書記官  陳  菊  珍
中      華      民      國      九十一      年    六    月    二十六    日
附錄本判決論罪科刑法條：
槍砲彈藥刀械管制條例第七條
未經許可，製造、販賣或運輸火砲、肩射武器、機關槍、衝鋒槍、卡柄槍、自動步槍
、普通步槍、馬槍、手槍或各類砲彈炸彈、爆裂物者，處死刑、無期徒刑或七年以上
有期徒刑；處徒刑者，併科新台幣三千萬元以下罰金。
未經許可，轉讓、出租或出借前項所列槍砲、彈藥者，處無期刑或五年以上有期徒刑
，併科新台幣一千萬元以下罰金。
意圖供自己或他人犯罪之用，而犯前二項之罪者，處死刑或無期徒刑；處徒刑者，併
科新台幣五千萬元以下罰金。
未經許可，持有、寄藏或意圖販賣而陳列第一項所列槍砲、彈藥者，處五年以上有期
徒刑，併新新台幣一千萬元以下罰金。
第一項至第三項之未遂犯罰之。
